【裁判字號】    96,上更(一),301
【裁判日期】    970401
【裁判案由】    偽造文書等
【裁判全文】
臺灣高等法院高雄分院刑事判決     96年度上更(一)字第301號
上  訴  人
即自訴  人 甲○○
                   之1
自  訴  人
代  理  人  陳旻沂律師
被      告  丙○○
選任辯護人  吳建勛 律師
            陳慧錚 律師
            鄭旭廷 律師
上列上訴人因被告偽造文書等案件，不服台灣高雄地方法院中華
民國93年11月18日93年自字第60號第一審判決，提起上訴，判決
後經最高法院第一次發回更審，本院判決如下：
    主  文
原判決撤銷。
丙○○行犯業務侵占罪，累犯，處有期徒刑壹年，減為有期徒刑
陸月，如易科罰金以銀元參佰元即新台幣玖佰元折算壹日。
    事  實
一、丙○○以代書為業，為從事業務之人，民國（下同）89年間
    ，受友人甲○○之委託，代為出售甲○○之子吳柏醇（77年
    7 月4 日生）所有坐落高雄縣橋頭鄉○○段1314地號、面積
    0.187 公頃之農地，嗣丙○○尋得買主，而89年6 月29日，
    在其高雄縣岡山鎮○○○路○段60號住處，簽訂土地買賣合
    約書，以新台幣（下同）944 萬3,500 元出售與林雨水、陳
    德成2 人，於簽約之際，甲○○亦在場，僅得知買賣價金為
    900 餘萬元，但不知確定之金額。丙○○自簽約後，迄於89
    年7 月25日代甲○○收齊全數買賣價金後，僅陸續於89年7
    月間至91年6 月間，交付買賣價金共213 萬元與甲○○，餘
    款則持有未給，迄於92年11月11日，甲○○見丙○○未再給
    付買賣價金，又未取得系爭土地之買賣合約書，僅知悉買賣
    價金為900 餘萬，而不知切確之出售金額，乃以存證信函催
    告丙○○提出買賣合約書及交付買賣價金之餘款。丙○○收
    受存證信函後，於92年11月13日間之某日，以甲○○不知切
    確之買賣價，復認甲○○先前出具之委任授權書留有備註之
    空欄，認為有機可趁，即心生貪念，意圖為自己不法之所有
    ，並基於變造私文書行使之犯意，先在某不詳處所，於甲○○出具之「委任授權書」備註欄內，擅自填上「本件土地之
    出賣，出賣人同意新台幣290 萬元整，如果能出賣較高則概
    屬丙○○所有，與出賣人無關，恐口無憑，特立此據為憑。
    」等字樣，而變造甲○○出具之「委任授權書」，足以生損
    害於甲○○。丙○○變造「委任授權書」後，即於92年11月
    13日以存證信函附上「餘款」77萬元之支票一紙（已兌現）
    ，表示系爭土地之買賣價金共為290 萬元（213 萬元加上77
    萬元），再扣除支付原土地承租人孫秀鳳46000 元、代書費
    15000 元、仲介費60000 元，計12萬1000元後，而將其因執
    行代書業務所持有之餘款642 萬2500元悉數占入己，而不提
    出買賣合約書。嗣甲○○由林雨水、陳德成提供之系爭土地
    不動產買賣合約書及匯款單據後，得知系爭土地之買賣價金
    共為944 萬3,500 元，餘款均為丙○○所侵占，乃於93年3
    月26日向臺灣高雄地方法院提起民事訴訟（93年重訴字第
    191 號），請求丙○○返還買賣價金餘款654 萬3,500 元。
    丙○○乃於93年4 月5 日提出民事答辯狀，附具上開變造之
    「委任授權書」，向臺灣高雄地方法院行使，主張買賣價金
    超過290 萬元部分之654 萬3,500 元，依約歸其所有；足以
    生損害於甲○○。
二、案由甲○○向臺灣高雄地方法院提起自訴。
     理  由
壹、證據能力部分
一、被告以外之人於審判外向法官所為之陳述，得為證據，刑事
    訴訟法第159 條之1 第1 項定有明文。本件證人林雨水、陳
    德成、乙○○於台灣高雄地方法院民事庭審理中所為證述（
    93年度重訴字第191 號清償債務事件），已依法具結，且係
    向法官所為陳述，依上開說明，自有證據能力。
二、被告以外之人於審判外之陳述，雖不符前四條之規定，而經
    當事人於審判程序同意作為證據，法院審酌該言詞陳述或書
    面陳述作成時之情況，認為適當者，亦得為證據，當事人、
    代理人或辯護人於法院調查證據時，知有第159 條第1項不
    得為證據之情形，而未於言詞辯論終結前聲明異議者，視為
    有前項之同意，刑事訴訟法第159 條之5 定有明文。本判決
    所引用屬於傳聞證據部分（例如存證信函、授權書、補償切
    結書、買賣契約書、支票影本等），因自訴代理人、被告及
    其選任之辯護人均知悉係傳聞證據，惟於本院審理時均同意
    或不爭執其證據能力，本院審酌上開傳聞證據作成時均屬正
    常，亦無外力不當之介入，認為適當，依上開刑事訴訟法之
    規定，自有證據能力。
貳、實體部分：
一、訊據被上訴人即被告丙○○（下稱被告）對於受託代為出售
    自訴人甲○○之委託，代為出售甲○○之子吳柏醇所有坐落
    高雄縣橋頭鄉○○段1314號農地（下稱系爭農地），收取買
    賣價金900 餘萬元之事實，固供認不諱，惟矢口否認有業務
    侵占及行使變造私文書犯行，辯稱：伊受自訴人甲○○之委
    託，出售系爭土地之初，雙方即已言明賣方實拿290 萬元（
    即自訴人不必支付任何仲介報酬、委任報酬、過戶、終止租
    約收回土地補償費等一切費用），無論買賣價格若干，超過
    290 萬元部分，均歸伊取得，89年6 月29日簽約時，自訴人
    亦親自到場辦理簽約手續，並在「委任授權書」上簽名，捺
    指印，自訴人如未與伊告為上開約定，衡諸常情，必對「價
    格」之重要事項甚為在意，豈有未詢問價格即於買賣合約書
    上簽名捺印之理，且自訴人明知土地已成交，豈有事後未立
    即向伊或買方詢問買賣價金，或索取土地買賣合約書，而不
    加聞問之理，顯見自訴人係因與伊有上開約定，始對成交價
    格漠不關心，伊並無侵占、行使變造私文書云云。
二、按自訴人委託被告出售系爭農地後，被告以944 萬3500元之
    價格，出售與林雨水及陳德成，自訴人親自到場在不動產買
    賣合約書及委任授權書上簽名、捺指印，被告已收齊全數買
    賣價金，僅陸續交付自訴人共213 萬元，經自訴人以存證信
    函催告後，被告以存證信函附具77萬元之支票1 紙（已兌現
    ），寄交自訴人，表示買賣價金餘款77萬元，嗣自訴人向原
    審法院提起民事訴訟，訴請清償務，被告以民事答辯狀提出
    委任授權書，向原審法主張買賣價金超過290 萬元部分之65
    4 萬3500元，依約歸被告所有等事實，為被告及自訴人所不
    爭執之事實，並有不動產買賣合約書、存證信函、匯款申請
    書（證明聯）、甲○○之郵政存簿、面額77萬元之支票，被
    告之民事答辯狀及委任授權書等影本附卷可稽（見本院上訴
    卷第6 頁證物袋、原審卷第11-15 、39-70 頁）。是應審究
    者係，自訴人委託被告出售系爭土地時，時否有約定自訴人
    實得290 萬元，超過290 萬元部分，均歸被告取得，及自訴
    人於簽具委任授權書時，授權書備註欄內是否已填寫「二、
    本件土地之出賣，出賣人同意新台幣貳佰玖拾萬元整，如果
    能出賣較高概屬丙○○所有，與出賣人無關，恐口無憑，特
    立此據為憑」等字句？
二、經查：
  (一)卷附之委任授權書之內容略為：茲有委任人，因辦理營業或
    房地產及其他利之移轉、簽約、買賣、設定、塗銷抵押權、
    清償、點交等案件，委任人因故未能到場，茲特別委任丙○○為本人之代理人，就前開案件及相關事宜有一切決定行為
    之權，並有民法第533 條及第534 條所列各行為之權。
    備註：一、關於橋頭鄉○○段1314地號、面積1.87公畝之土
              地，除右開各項委任授權外，並於應收取之賣價
              金，全部委任代書丙○○君代為收取無訛，如有
              法律行為由賣方自行負責。
          二、本件土地之出賣，出賣人同意新台幣貳百玖拾萬
              元整，如果能出賣較高則概屬丙○○所有，與出
              賣人無關，恐口無憑，特立此據為憑。
          委任人甲○○
          身份證字號：
          受任人丙○○
    而除委任人「甲○○」之簽名係自訴人所書寫，並捺指印外
    ，其餘本文以電腦打字部分及備註欄手寫部分之文字，均為
    被告所製作書寫，此分據被告及自訴人於原審法院陳明在卷
    （見原審卷第94、95頁）。依自訴人所陳：其在委任授權書
    上簽名捺指印時，備註欄並無手寫之文字（見原審卷第95頁
    ）。觀諸委任授權書之備註欄，分為一、二兩段文字，其中
    第一段之文義，與不動產買賣合約書上之第7 點約定事項文
    義相同，與自訴人之本意無違。被告供稱備註欄之第3 行（
    指備註欄之第二段），是「同一天同一個時間寫的，但是是
    不同筆寫的」等語（見原審卷第95頁），於清償債務之民事
    訴訟時亦陳稱：「當時我是用2 枝筆，1 枝沒水才換另外1
    枝，確實是我寫的」等語（見93年重訴字第191 號卷第35
    頁背面）。而經本院將上開授權書送法務部調查局鑑定結果
    ，亦認經採光譜儀檢視，發現其內第3 行「丙○○」3 字、
    備註欄第1 段文字、受任人「丙○○」3 字等3 項筆跡（編
    為A 區），與備註欄第1 段字、委任人「甲○○」簽名、身
    分證字號及住址字跡、製作日期「89.6.29 」等4 項筆跡（
    編為B 區）之墨色反應不同，研判分屬不同支筆所寫，有該
    局96年12月7 日調科貳字第09600522330 號鑑定書在卷可憑
    （見本院上更(一)卷第53頁）。另就備註欄之第一段及第二段
    文字觀之，其筆畫粗細、濃淡，並不相同，參以上開鑑定報
    告之鑑定結果，被告所稱係不同一枝筆所寫等語，自堪採信
    再就備註欄之第一段及第二段文字觀之，第1 段文字之末及
    第2 段文字之開頭，並無下筆後發覺「沒水」，再換筆書寫
    之現象，是被告所供「沒水換筆書寫」之說，顯非真實可採
    。被告刻意規避第一段文字與第二段文字之筆畫粗細，濃淡
    之不同，而為不實之陳述，足認第一段文字與第二段文字，
    並非同時同地所書寫甚明。
  (二)依自訴人所稱其在委任授權書上簽名捺指印時，備註欄並無
    手寫之文字，及卷附委任授權書上備註欄之第2 段文字與第
    1 段文字並非同時間所書寫，暨第1 段之文義，與自訴人之
    本意無違等情觀之，備註欄之第1 段文字，應係被告於自訴
    人簽名、捺指印之後所書寫無疑。被告果如與自訴人有由自
    訴人實得買賣價金290 萬元之約定，如此重要之事項，自必
    於書寫備註欄之第1 段文字時，一併記載明確，豈有於事後
    再予記載之理。且被告參予簽訂之上開不動產買賣合約書，
    其上之每一條款，均蓋滿自訴人及出賣人、承買人之印章，
    而委任授權書為被告所製作書寫，備註欄之手寫部分，竟未
    有任何蓋章或捺指印，資以確認，與被告執行代書專業知識
    ，及當日處理系爭不動產買賣合約書之謹慎態度，顯然不合
    ，尤見委任授權書備註欄之第2 段文字，並非在自訴人簽名
    捺指印之前所書寫，亦非簽訂委任授權書之當日所記載。上
    開委任授權書備註欄之第1 段，第2 段文字，其開頭雖有「
    一」、「二」之標示，但第1 段開頭之「一」字，係重在
    備註下方「：」冒號之上，與一般自「備註：」之下方起筆
    之常情有違，由是可見，第1 段開頭之「一」字，係在附記
    第2 段文字時，再於第1 段文字之上方加註，足堪認定。
  (三)本件系爭土地係以944 萬3500元之價格，出售與林雨水及陳
    德成，買賣合約書上載明買賣總價款，及分段付款之日期，
    簽約時自訴人在場，並親自在買賣合約書上簽名，捺指印，
    當場並有討論買賣價格及付款方式，自訴人應知出售之價金
    等情，除有上開不動產買賣合約書可稽外，亦據證人即承買
    人林雨水、陳德成於原審另案93年重訴字第191 號民事案件
    準備程序時具結證屬實（見93年重訴字第191 號卷第14-15
    頁）。被告於本院前審供稱：自訴人也有看到900 多萬元等
    語（見本院上訴卷第30頁）；而自訴人亦陳明其於買賣合約
    書上簽名、捺指印時，有看到買賣價金為9 百多萬元（見本
    院上訴卷第67頁）。參於簽約時其確係在場，而買賣價金對
    自訴人而言自無不重視之理，而被告當時與自訴人係男女朋
    友關係，此經被告自承在卷（見原審卷第91頁），則自訴人
    當時信賴被告授予全權，而未問明確切之金額，亦難謂悖於
    常情，是自訴人於存證信函所稱不知買賣價金等語（見原審
    卷第60-62 頁），應係指不知確切之金額為944 萬3,500 而
    言，而非完全不知概略之總價金為900 餘萬元，是不能執上
    開存證信函而謂自訴人因與被告有實得290 萬元之約定，故
    對於買賣價金若干之重要事項，不加聞問。被告與自訴人當
    時既係男女朋友關係，自訴人因而未在短期間內催討買賣價
    金付清，事出有因，亦不能以之認定雙方有上開約定。再者
    ，證人乙○○於本院審理時雖證稱：「（當時自訴人有無參
    與你們討論？）應該是沒有，我不記得了，我只知道她很早
    就離開了」等語（見本院上更(一)卷第100 頁）。惟所謂應該
    是沒有等語，應證人個人推測之詞，且其於另案清償債務之
    民事訴訟審理中亦證稱：自訴人當時確定在場，我們討論時
    ，甲○○坐在同一辦公室較旁邊的桌子，均2.3 公尺遠等語
    （見93年度重訴字第191 號卷第16-17 頁），是自訴人當時
    應得以知悉買賣之概略價金無訛，證人乙○○於本院審理時
    所證，不足為被告有利之認定。
  (四)系爭土地於93年1 月之公告現值，每平方公尺為3,500 元，
    土地面積為1,870 平方公尺，此有土地登記謄本在卷足憑（
    原審卷第16頁），以之核算，系爭土地之公告現值共為654
    萬5,000 元。而公告現值通常均較時價為低，此為眾所周知
    之事。證人曾李金桃於本院前審具結證稱「時價1 分地大約
    650 萬元」等語（見本院上訴卷第122 頁）；證人即系爭土
    地承買人林雨水、陳德成於前揭民事訴訟案中，對於以944
    萬3,500 元買受系爭土地，亦證稱「我們都認為價錢很合理
    」等語（見93年度重訴字第191 號卷第14頁）。自訴人於原
    審所稱「當時我聽親戚說市價可能有5 、6 百萬元（應係指
    每分地、即1 千平方公尺）」、「我想當時1 分地可以賣5
    百萬元」、「我與被告約定1 分地要賣5 百萬元」等語（見
    原審卷第155 -157頁），尚非無據。自訴人既知系爭土地每
    分地市價有500 萬元，即無以懸殊之價格290 萬元，同意被
    告出售之可能。至系爭土地出售時，雖有出租給自訴人之親
    戚孫秀鳳耕種，但孫秀鳳並未曾阻撓自訴人出售系爭土地，
    亦未要求鉅額補償，僅要求補償已種植之種子費用16,000
    元，及抽水機與電力設置之費用30 ,000 元，此經證人孫秀
    鳳、曾李金桃、林雨水具結證實（本院上訴卷第115-127 頁
    ），並有切結書影本1 紙附卷可證（本院上訴卷第108 頁）
    。被告對於僅補償46,000元之事實，亦不爭執。自訴人之出
    售系爭土地，並無任何阻礙，而農地之買賣，得免課徵增值
    稅（為土地稅法第39條之2 第1 項規定），移轉登記之代書
    費用及仲介人之佣金，數額不多，亦可證自訴人要無願意以
    290 萬元之價格，交給被告出售之可能。況一般實得定額之
    出售，如無其他計算方式，其定額必為較完整之整數，本件
    系爭土地之出售，並無任何計算方式（僅有土地面積），被
    告竟謂自訴人同意以290 萬元交其出售，而非較整數之300
    萬元，有違常情，難予採信。
  (五)被告究係於何時萌生貪念，起意侵占，而變造委任授權書，
    固無直接證據可資證明，然依上開各情觀之，應係在92年11
    月11日收受自訴人催告之存證信函後，至其以存證信函附寄
    「餘款」77萬元支票之92年11月13日間之某日，足堪認定。
    至證人乙○○所證「當初是說如果不能過戶的話，必須要還
    錢」（見本院上訴卷第120 頁），係屬買賣不成之退還價金
    之當然結果，而本件系爭土地之出售，並無不能過戶之情事
    ，是乙○○之證言，不足為被告有利之證據。
  (六)被告侵占之金額：系爭農地共賣得944 萬3500元，被告共交
    給自訴人290 萬元，已如前述。而證人乙○○於本院審理時
    證稱：代書費用照一般的價錢支付，本件農地沒有契稅與贈
    與稅，本件當場沒有提到費用問題（見本院上更(一)卷第101
    頁），再者，被告出售土地後支付原土地承租人孫秀鳳4600
    0 元（見本院上訴卷第108 頁），而被告於本院審理時陳稱
    ：代書費1 萬多元、仲介費6 萬元、補償費4 萬6000元等語
    （見本院上更(一)卷第108 頁）。則代書費採最有利於被告之
    方法以1500元計，則被告支出之費用應為12萬1000元，是被
    告侵占之總金額應為642萬2500元。
  (七)綜上所述，本案事證已臻明確，被告所辯，顯係卸責之詞，
    殊無足採，其犯行洵堪認定。
三、按行為後法律有變更者，適用行為時之法律；但行為後之法
    律有利於行為人者，適用最有利於行為人之法律，刑法第2
    條第1 項定有明文。上開規定係規範行為後法律變更所生新
    舊法律比較適用之準據法。而比較時應就罪刑有關之事項，
    如共犯、未遂犯、想像競合犯、牽連犯、連續犯、結合犯，
    以及累犯加重、自首減輕及其他法定加減原因，如身分加減
    與加減例等一切情形，綜合全部罪刑之結果而為比較，予以
    整體適用（最高法院95年度第8 次刑事庭會議決議參照）。
    本件被告丙○○行為後，刑法第33條、第41條、第47條、55
    條業經於94年2 月2 日修正公布，於95年7 月1 日施行。95
    年6 月14日公布之刑法施行法第1 條之1 ，除變更刑法分則
    編所定罰金之貨幣單位為新臺幣外，並分別提高罰金數額為
    3 倍或30倍。是本件自應就被告行為前、後相關法律，依前
    揭規定比較新舊法以決定應適用之法律：(一)刑法第336 條第
    2 項之法定定刑為「處6 月以上5 年以下有期徒刑，得併科
    3000元以下罰金」，而修正後之刑法第33條第5 款規定「罰
    金：新臺幣1, 000元以上，以百元計算之」，修正前之刑法
    第33條第5 款則規定「罰金：1 元以上」，是刑法分則中有
    罰金刑之規定者，在修法前法院所得科處之最低度法定刑係
    銀元1 元即新臺幣3 元，依罰金罰鍰提高標準條例第1 條前
    段提高後為90 0元，在修法後最低法定刑則係新臺幣1,000
    元，是依修正後之刑法第214 條所得科處之罰金刑為新臺幣
    1,000 元以上、新臺幣30,000元以下。比較新舊法，自以被
    告行為時之刑法第336 條第2 項較有利於行為人。(二)關於累
    犯之規定，修正後刑法第47條規定，乃以出於故意再犯有期
    徒刑以上之罪者為限，並增訂強制工作免其執行或執行完畢
    後，5 年內故意再犯有期徒刑以上之罪者，以累犯論之規定
    （擬制累犯）。成立累犯之要件限縮於故意犯，對於行為人
    較為有利。雖修正前刑法第49條依軍法受審判者不適用累犯
    之規定，修正後則規定仍應論以累犯，就受軍法審判成立累
    犯部分，累犯範圍已有所擴張，當屬科刑規範事項之變更，
    應依修正後刑法第2 條「從舊從輕」原則比較新舊法之適用
    （最高法院96年台上字第4769號、第4901號、第5510號判決
    參照）。如後所述，本件被告應論以累犯，惟其並無受軍法
    審判之前科紀錄，是應以行為後之刑法第47條之規定對於被
    告較為有利。(三)在新法修正施行後，數行為間如有方法目的
    之牽連關係，除有得論以想像競合犯之情形外，應分論併罰
    ，因此自以舊法對被告較為有利。經綜合比較結果，就累犯
    而言，固以新法對被告較為有利，惟新法所得併科之法定本
    刑較高，且如適用新法，被告所犯侵占及行使變造私文書間
    應論以數罪，是應以全部適用舊法對被告較為有利，自應全
    部適用舊法。
四、依被告所出具前揭之授權書所載，被告係從事辦理營業或房
    地產及其他利之移轉、簽約、買賣、設定、塗銷抵押權、清
    償、點交等案件，證人乙○○於另案清償債務之民事訴訟審
    理中亦證稱：其與被告都是代書同行等語（見93年度重訴字
    第191 號卷第17頁第5 行），是被告係從事代書業務之人應
    堪認定。核被告意圖為自己不法之所有，侵占自己因業務關
    係而持有他人之物，之所為，係犯刑法第336 條第2 項之侵
    占罪，自訴人於自訴狀引用刑法第335 條第1 項規定，尚有
    未洽，惟本院不受拘束，亦無變更法條之問題；被告變造委
    任授權書之私文書，持以行使，足以生損害於他人，此部分
    所為，係犯刑法第216 條、第210 之行使變造私文書罪。被
    告變造私文書後，持以行使，其變造之低度行為，為行使之
    高度行為所吸收，不另論罪。被告為侵占而行使變造私文書
    ，所犯2 罪間，有方法結果之牽連關係，應依修正前刑法第
    55條之規定，從一重之業務侵占罪處斷。被告於91、92年間
    ，因犯詐欺、妨害自由罪，經本院及台灣高等法院台南分院
    分別判處各有期徒刑3 月，經定執行刑為有期徒刑5 月，於
    92年12月16日易科罰金執行完畢，有臺灣高等法院被告全國
    前案紀錄表附卷可按，茲於執行完畢後5 年內，再犯有期徒
    刑之罪，為累犯，應依修正前刑法第47條規定加重其刑。
五、原審未詳為推求，認被告犯罪不能證明罪，而諭知無罪判決
    ，尚有未洽。自訴人上訴意旨指摘原判決不當，為有理由，
    應由本院將原判決撤銷改判。爰審酌被告從事代書業務，受
    人之託，本應忠人之事，詎竟將業務上持有之買賣價金，以
    行使變造私文書之手段予侵占、侵占之金額非少，犯罪後飾
    詞卸責，未見悔意，且迄未賠償自訴人所受損害等一切情狀
    ，量處有期徒刑1 年。自訴意旨另以被告犯侵占罪外，又犯
    背信罪，2 罪為想像競合等情。按違背任務而侵占任務上所
    持有之物，應僅論以侵占罪，無再成立背信罪責，最高法院
    著有42年台上字第402 號、51年台上字第58號判例。自訴意
    旨又謂被告所犯侵占及行使變造私文罪，應予分論併罰云云
    ，亦有誤會，併予明。被告行為後，中華民國96年罪犯減
    刑條例業於96年7 月4 日公布，於同年月16日施行。被告犯
    罪時間在96年4 月24日前，所犯行使變造私文書及業務上侵
    占合於中華民國96年罪犯減刑條例之減刑條件，爰依該條例
    第2 條第3 款減其宣告刑2 分之1 。又修正前刑法第41條第
    1 項前段原規定：「犯最重本刑為5 年以下有期徒刑以下之
    刑之罪，而受6 個月以下有期徒刑或拘役之宣告，因身體、
    教育、職業、家庭之關係或其他正當事由，執行顯有困難者
    ，得以1 元以上3 元以下折算一日，易科罰金。」，且被告
    行為時之易科罰金折算標準，依修正前罰金罰鍰提高標準條
    例第2 條前段（現已刪除）之規定，係就其原定數額提高為
    100 倍折算1 日，故被告行為時之易科罰金折算標準乃以銀
    元300 元折算1 日，經折算後應以新臺幣900 元折算為1 日
    。惟修正後刑法第41條第1 項前段則改為：「犯最重本刑為
    5 年以下有期徒刑以下之刑之罪，而受6 個月以下有期徒刑
    或拘役之宣告者，得以新臺幣1,000 元、2,000 元或3,000
    元折算一日，易科罰金」，就易科罰金之折算標準予以提高
    ，從而以修正前之規定較有利於行為人，爰依修正前之規定
    ，就減得之刑，諭知如易科罰金之折算標準。
據上論斷，應依刑事訴訟法第369條第1項前段、第364條、第343
條、第299 條第1 項前段，刑法第216 條、第210 條、修正前刑
法第336 條第2 項、第55條、第47條、第41條第1 項前段，刑法
施行法第1 條之1 ，刪除前罰金罰鍰提高標準條例第2 條，中華
民國96年罪犯減刑條例第2 條第1 項第3 款、第9 條，判決如主
文。
中    華    民    國    97    年    4     月     1    日
                  刑事第七庭    審判長法  官  莊飛宗
                                      法  官  邱明弘
                                      法  官  李嘉興
以上正本證明與原本無異。
如不服本判決應於收受本判決後10日內向本院提出上訴書狀，其
未敘述上訴理由者，並得於提起上訴後10日內向本院補提理由書
狀（均須按他造當事人之人數附繕本）「切勿逕送上級法院」。
中    華    民    國    97    年    4     月    1     日
                                      書記官 郭榮方
附錄本件判決論罪科刑法條：
刑法第210條
偽造、變造私文書，足以生損害於公眾或他人者，處5 年以下有
期徒刑。
刑法第216 條
行使第210 條至第215 條之文書者，依偽造、變造文書或登載不
實事項或使登載不實事項之規定處斷。
刑法第336條
對於公務上或因公益所持有之物，犯前條第 1 項之罪者，處 1
年以上 7 年以下有期徒刑，得併科 5 千元以下罰金。
對於業務上所持有之物，犯前條第 1 項之罪者，處 6 月以上
5 年以下有期徒刑，得併科 3 千元以下罰金。
前二項之未遂犯罰之。


司法院資訊處製作；財團法人民間司法改革基金會備份。
